【裁判字號】    95,訴,475
【裁判日期】    950830
【裁判案由】    毒品危害防制條例
【裁判全文】
臺灣基隆地方法院刑事判決               95年度訴字第475號
公  訴  人  臺灣基隆地方法院檢察署檢察官
被      告  乙○○
上列被告因違反毒品危害防制條例案件，經檢察官提起公訴（95
年度毒偵字第753 號、第953 號、第1089號），被告為有罪之陳
述，本院合議庭裁定由受命法官獨任進行審判，經改依簡式審判
程序審理後判決如下：
    主  文
乙○○連續施用第一級毒品，累犯，處有期徒刑捌月，扣案之第
一級毒品海洛因貳包（壹包淨重零點陸伍公克，空包裝袋重零點
壹柒公克；另包毛重零點公克），均沒收銷燬之，扣案之注射
針筒肆支，均沒收；又連續施用第二級毒品，累犯，處有期徒刑
肆月。應執行有期徒刑拾月，扣案之第一級毒品海洛因貳包（壹
包淨重零點陸伍公克，空包裝袋重零點壹柒公克；另包毛重零點
公克），均沒收銷燬之，扣案之注射針筒肆支，均沒收。
    事  實
一、乙○○前因施用第一級毒品案件，經本院2 次裁定送觀察、
    勒戒後，均認無繼續施用毒品之傾向，先後於民國92年4 月
    16日及92年12月19日執行完畢釋放，並由臺灣基隆地方法院
    檢察署檢察官分別於92年4 月14日、92年12月19日，各以91
    年度毒偵字第1217號、92年度毒偵字第949 號為不起訴處分
    確定。又因施用第一級毒品案件，經本院於94年5 月26日，
    以94年度訴字第380 號判決判處有期徒刑5 月確定，於95年
    1 月1 日執行完畢。
二、簡鈺鎌猶不思戒斷毒癮，於觀察、勒戒執行完畢後5 年內，
    復基於施用第一級毒品海洛因之概括犯意，自95年3 月30日
    上午某時起，至同年4 月28日凌晨某時止，在臺北縣瑞芳鎮
    ○○○○路175 號2 樓住處，以將第一級毒品海洛因摻水注
    入注射針筒，再施打血管之方式，平均1 天施用1 至2 次，
    而連續施用第一級毒品海洛因多次；另基於施用第二級毒品
    安非他命之概括犯意，於95年3 月29日中午某時及95年4 月
    13日下午某時，同在上址住處，以將第二級毒品安非他命置
    於鋁箔紙上燒烤，再吸食產生煙霧之方式，連續施用第二級
    毒品安非他命2 次。嗣乙○○為警先後於：(一)95年3 月30日
    下午2 時30分許，在臺北縣瑞芳鎮○○路○ 段54號查獲，並
    扣得第一級毒品海洛因1 包（淨重0.65公克，空包裝袋重0.
    17公克），及其所有供施用第一級毒品海洛因之用之注射針
    筒1 支；(二)95年4 月14日下午2 時30分許，在臺北縣瑞芳鎮
    ○○路230 號查獲，並扣得其所有供施用第一級毒品海洛因
    用之注射針筒1 支；(三)95年4 月28日上午11時許，在基隆市
    中正區○○路9 號前查獲，並扣得第一級毒品海洛因1 包（
    毛重0.3 公克），及其所有供施用第一級毒品海洛因用之注
    射針筒2 支。
三、案經臺北縣政府警察局瑞芳分局及基隆市警察局第二分局移
    送臺灣基隆地方法院檢察署檢察官偵查起訴。
    理  由
壹、程序事項
    本件被告乙○○所犯者非為死刑、無期徒刑、最輕本刑為3
    年以上有期徒刑之罪或高等法院管轄第一審案件，其於準備
    程序進行中，先就被訴事實為有罪之陳述，經告知其簡式審
    判程序之旨，並聽取公訴人、被告之意見後，本院業已依刑
    事訴訟法第273 條之1 第1 項之規定，裁定由受命法官獨任
    以簡式審判程序進行本案之審理。
貳、實體事項
一、上開事實，業據被告於本院審理時坦承在卷，且其於95年3
    月30日、4 月14日為警查獲後所採集之尿液經送驗結果，呈
    安非他命、甲基安非他命、可待因及嗎啡之陽性反應；於95
    年4 月28日為警查獲後所採集之尿液，經送驗結果，呈可待
    因及嗎啡之陽性反應，有台灣檢驗科技股份有限公司濫用藥
    物尿液檢驗報告1 紙、昭信科技股份有限公司濫用藥物尿液
    檢體檢驗報告2 紙附卷可稽，復有上開第一級毒品海洛因及
    注射針筒扣案可佐。又被告前因施用毒品案件，經本院2 次
    裁定送觀察、勒戒後，均認無繼續施用毒品之傾向，先後於
    92年4 月16日及92年12月19日執行完畢釋放，並由臺灣基隆
    地方法院檢察署檢察官分別於92年4 月14日、92年12月19日
    ，各以91年度毒偵字第1217號、92年度偵字第949 號為不起
    訴處分確定等情，亦有臺灣高等法院被告前案紀錄表附卷足
    佐。綜上，本案事證明確，被告於觀察、勒戒執行完畢後，
    5年以內再犯施用毒品之犯行，堪可認定，應依法論科。
二、論罪科刑：
  (一)核被告於觀察、勒戒執行完畢後，5 年以內再犯施用第一級
    毒品海洛因、第二級毒品安非他命之行為，係犯毒品危害防
    制條例第10條第1 項之施用第一級毒品罪、同條第2 項之施
    用第二級毒品罪。被告持有第一級毒品海洛因、第二級毒品
    安非他命之低度行為，應為施用毒品之高度行為所吸收，均
    不另論罪。又按「行為後法律有變更者，適用行為時之法律
    ，但行為後之法律有利於行為人者，適用最有利於行為人之
    法律。」，94年1 月7 日修正，94年2 月2 日修正公布，95
    年7 月1 日起施行之刑法（下稱新法；修正前刑法下稱舊法
    ）第2 條第1 項定有明文。此條規定係規範行為後法律變更
    所生新舊法律比較適用之準據法，本身尚無新舊法比較之問
    題，於新法施行後，應一律適用新法第2 條第1 項之規定，
    為「從舊從輕」之比較，先予敘明（最高法院95年度第八次
    刑事庭會議決議一(一)參照）。被告先後數次施用第一級毒品
    海洛因及施用第二級毒品安非他命2 次之行為，均時間緊接
    ，且各觸犯構成要件相同之罪名，顯均係基於概括犯意為之
    ，均為連續犯，依舊法第56條規定，均應論以一罪，並依法
    各加重其刑至二分之一，然因被告行為後之新法業已刪除連
    續犯之規定，則被告多次施用第一級毒品海洛因及先後2 次
    施用第二級毒品安非他命之行為即應予分論併罰，依新法第
    2 條第1 項規定，比較新、舊法結果，新法並非較有利於被
    告，是應適用被告行為時之舊法第56條規定，就被告所犯上
    開施用第一級、第二級毒品之行為，均論以連續犯（最高法
    院95年第八次刑事庭會議決議五(四)1.參照）。再被告所犯上
    開二罪，犯意各別，行為不同，應予分論併罰。被告前曾受
    如事實欄所載有期徒刑之執行，此有臺灣高等法院被告前案
    紀錄表附卷可考，其於有期徒刑之執行完畢後，5 年以內故
    意再犯本件有期徒刑以上之罪，不論依舊法第47條，或新法
    第47條第1 項之規定，均構成累犯，對被告而言並無有利或
    不利之情形，自不生新舊法比較之問題，應逕依裁判時之新
    法第47條第1 項，論以累犯，並就其上開所犯二罪，均依法
    遞加重其刑。爰審酌被告犯罪之動機、吸食頻率、曾有施用
    毒品之前科仍不知戒除，惟犯罪後坦承犯行，且所犯之施用
    毒品犯行乃戕害自己身心健康，並未危及他人等一切情狀（
    依最高法院95年度第八次刑事庭會議決議六(一)之意旨，新法
    第57條之規定，為法院就刑之裁量審認標準見解之明文化，
    非屬法律之變更，無新舊法比較適用之問題。），分別量處
    如主文所示之刑。被告行為時之舊法第51條規定：「數罪併
    罰，分別宣告其罪之刑，依左列各款定其應執行者：」，其
    中第5 款規定：「宣告多數有期徒刑者，於各刑中之最長期
    以上，各刑合併之刑期以下，定其刑期。但不得逾二十年。
    」；惟被告行為後之新法第51條第5 款規定：「宣告多數有
    期徒刑者，於各刑中之最長期以上，各刑合併之刑期以下，
    定其刑期。但不得逾三十年。」，比較新舊法結果，新法並
    非較有利於被告，亦即以被告行為時之舊法為有利於被告（
    最高法院95年度第八次刑事庭會議決議五(一)參照），爰併依
    舊法第51條第5 款之規定，定被告應執行之刑。
  (二)末查，扣案之白色粉末2 包（1 包淨重0.65公克，空包裝袋
    重0.17公克，另包毛重0.3 公克），內均含有毒品危害防制
    條例所明定列管之第一級毒品海洛因，此有法務部調查局95
    年7 月10日調科壹字第320003843 號鑑定通知書1 紙及初步
    檢驗測試包結果照片1 張在卷可憑，爰均依毒品危害防制條
    例第18條第1 項前段之規定，宣告沒收銷燬之。又扣案之注
    射針筒4 支，均係被告所有供施用第一級毒品海洛因之用，
    業據被告供承在卷，爰均依新法第38條第1 項第2 款之規定
    ，宣告沒收之（刑法第38條第1 項第2 款規定之用語雖有不
    同，惟要件及適用範圍均未變更，對被告而言並無有利不利
    之情形，自無新舊法比較問題，應逕依裁判時之新法第38條
    第1 項第2 款規定，宣告沒收。）。
據上論斷，應依刑事訴訟法第273 條之1 第1 項、第299 條第 1
項前段，毒品危害防制條例第10條第1 項、第2 項、第23條第 2
項、第18條第1 項前段，刑法第11條前段、第2 條第1 項、第47
條第1 項、第38條第1 項第2 款，修正前刑法第56條、第51條第
5 款，判決如主文。
本案經檢察官甲○○到庭執行職務。
中    華    民    國    95    年    8    月    30    日
                  刑事第二庭法  官      劉桂金
以上正本證明與原本無異。
對於本件判決如有不服，應於收受送達後10日內，向本院提出上
訴書狀，上訴於臺灣高等法院，並按他造當事人之人數附具繕本
。
中    華    民    國    95    年    8    月    30    日
                            書記官      鄧順生
附錄論罪法條：
毒品危害防制條例第10條
施用第一級毒品者，處 6 月以上 5 年以下有期徒刑。
施用第二級毒品者，處 3 年以下有期徒刑。


司法院資訊處製作；財團法人民間司法改革基金會備份。
